【裁判字號】    99,台上,1540
【裁判日期】    990318
【裁判案由】    偽造有價證券
【裁判全文】
最高法院刑事判決            九十九年度台上字第一五四○號
上  訴  人  甲○
選任辯護人  劉嘉堯律師
上列上訴人因偽造有價證券案件，不服台灣高等法院台中分院中
華民國九十七年三月五日第二審更審判決（九十六年度上更(一)字
第四六六號，起訴案號：台灣彰化地方法院檢察署九十四年度偵
字第二六八八號），提起上訴，本院判決如下：
    主  文
上訴駁回。
    理  由
按刑事訴訟法第三百七十七條規定，上訴於第三審法院，非以判
決違背法令為理由，不得為之。是提起第三審上訴，應以原判決
違背法令為理由，係屬法定要件。如果上訴理由書狀並未依據卷
內訴訟資料，具體指摘原判決不適用何種法則或如何適用不當，
或所指摘原判決違法情事，顯與法律規定得為第三審上訴理由之
違法情形，不相適合時，均應認其上訴為違背法律上之程式，予
以駁回。本件上訴人甲○上訴意旨略稱：(一)、上訴人為向中國農
民銀行股份有限公司員林分行（下稱農民銀行員林分行）順利貸
得借款，分別在借據約定書及借據上盜用乙○○之印章並偽造「
乙○○」之署押，復偽造乙○○為見證人之文書、借據、切結書
、土地建築改良物抵押權設定契約書，再持以行使等行為，無非
僅為達貸款目的而已，此從上開各類文書及有價證券均係上訴人
於民國八十三年六月二十八日在農民銀行員林分行為之，可見上
訴人同時同地偽造同一被害人之不同文件，主觀上對於各偽造文
書與有價證券之舉動，無寧為其犯罪行為之一部分，於法律上之
評價應屬單一行為，僅應成立單一之犯罪，不得以連續犯或牽連
犯視之。況上訴人僅出於單一偽造之犯意，反覆實行同種類之犯
罪行為，屬「自然行為單數」，縱結果有侵害數法益，亦應依想
像競合犯從一重處斷。原判決認上訴人所為係連續犯與牽連犯，
認事用法難謂無誤。(二)、本票乃供擔保之用，且係應農民銀行員
林分行要求而簽發，其惡性較之行使偽造有價證券詐財者為低。
而銀行所以核准借款，乃上訴人提供足額之擔保抵押品，非簽立
借據使然，亦非因簽發本票即可貸得借款，且本票之簽發，無非
僅為將來行使追索權之便，銀行通常不會將該本票流通轉讓，是
上訴人之借貸已有不動產設定抵押，前開銀行之核貸，絕非肇因
於上訴人在本票上偽簽「乙○○」之署押。又本票發票人除「乙
○○」外，尚有上訴人夫妻等四人，縱上訴人有偽造「乙○○」
為發票人，仍不影響其餘真正簽名之效力，可見上訴人所為，並
無可能嚴重損害金融交易秩序，原審未為上訴人緩刑之宣告，亦
未適用刑法第五十九條規定酌減其刑，殊有可議。(三)、上開銀行
已將本件抵押債權轉讓與馬來西亞商富析資產管理顧問有限公司
台灣分公司，上訴人於九十七年三月三十一日已與前揭分公司達
成和解事宜，並簽訂清償約定書，非如原判決所謂上訴人悉未與
被害人為任何之和解賠償。請審酌上訴人迫於需款孔急，於不熟
諳刑事法令之情形下，誤以為父代子簽名於票據或借據上，情理
上應無不當，始在乙○○不知情下以其名簽署本票等文件上，實
非故意偽造有價證券，且犯罪後態度良好，應堪憫恕，兼以七十
高齡，長期罹患高血壓、腎功能異常等症持續接受診療中，如認
上訴無理由，請宣告緩刑云云。
惟查：原判決綜合全案證據資料，本於事實審法院職權推理之作
用，認定上訴人確有偽造乙○○為發票人之本票及以乙○○名義
簽署辦理貸款之相關文件等，並持以行使之犯行。因而撤銷第一
審之判決，依修正前刑法牽連犯從一重改判論處上訴人犯偽造有
價證券罪刑（處有期徒刑二年，減為一年），已詳細說明其採證
認事之理由。所為論斷，亦俱有卷證資料可資覆按。且查：原判
決係認定上訴人基於行使偽造私文書之概括犯意，於農民銀行員
林分行內，在約定書「見證人」、「核對立約定書人簽章」、「
立約定書人」等欄，借據上「連帶保證人」欄及切結書上，以偽
造乙○○署押、盜蓋其印章等方式，偽造前揭私文書並行使（即
原判決事實欄(一)至(四)）；另在員林地政事務所以相同手法，偽造
乙○○名義之土地建築改良物抵押權設定契約書，並持向該地政
事務所申辦不實之抵押權設定登記（即原判決事實欄(六)）。則上
訴人既非同時同地偽造或行使前開偽造之私文書，原審本此認定
，以上開部分係構成連續犯，並與上訴人向前開銀行詐得貸款之
目的行為間，有方法、結果之牽連關係，而依牽連犯從一重處斷
，要無上訴意旨指稱之違法。而適用刑法第五十九條酌量減輕其
刑或宣告緩刑與否，乃法院得依職權裁量之事項，茍未依該規定
減輕其刑或未宣告緩刑，自無違法可言，不得據為上訴第三審之
理由。原判決已詳加敘明其審酌上訴人之情狀，認不宜依刑法第
五十九條酌減其刑及無從為緩刑宣告等之理由，上訴意旨仍執陳
詞，指摘原判決未酌減其刑等為有不當云云，殊非上訴第三審之
適法理由。其上訴違背法律上之程式，應予駁回。原判決認其牽
連犯使公務員登載不實及詐欺取財等罪部分，核屬刑事訴訟法第
三百七十六條第一款、第四款所列不得上訴於第三審法院之罪名
，牽連之偽造有價證券、行使偽造私文書等重罪部分，上訴人之
上訴既不合法，無從為實體上審理，使公務員登載不實及詐欺取
財等輕罪部分，自亦無從適用審判不可分原則，併同為實體上審
判，亦應從程序上予以駁回。又本院為法律審，且本件上訴不合
法而應從程序上予以駁回，其另提出清償約定書，請求宣告緩刑
，無從審酌。
據上論結，應依刑事訴訟法第三百九十五條前段，判決如主文。
中    華    民    國  九十九  年    三    月   十八   日
                      最高法院刑事第六庭
                          審判長法官  謝  俊  雄
                                法官  陳  世  雄
                                法官  魏  新  和
                                法官  吳  信  銘
                                法官  徐  文  亮
本件正本證明與原本無異
                                      書  記  官
中    華    民    國  九十九  年    三    月  二十五  日
                                                      Ｑ

司法院資訊處製作；財團法人民間司法改革基金會備份。
